# 请教陈版，关于股份支付分类的问题

提问人：taoye1992 时间：2018-01-27 15:10:07
请问陈版，某企业进行股权激励，授予员工在三年后以公司股份市价50%的价格购买公司股票的期权。行权时以企业自身股票结算。
请问应当分类为权益结算还是现金结算的股份支付呢？ 根据股份支付准则第二条：“以权益结算的股份支付，是指企业为获取服务以股份或其他权益工具作为对价进行结算的交易。“应该属于权益结算的股份支付。 但是根据金融工具准则，授予的期权，属于以固定自身权益工具换取可变金额货币的衍生金融工具，应当分类为金融负债。 股份支付准则第四条，以权益结算的股份支付换取职工提供服务的，应当以授予职工“权益工具”的公允价值计量。 第十条，以现金结算的股份支付，应当按照企业承担的以股份或其他权益工具为基础计算确定的“负债”的公允价值计量。 这里在现金结算和权益结算里分别强调了，权益结算股份支付按照授予的“权益工具”公允价值计量，而现金结算股份支付按照相应的“负债”公允价值计量。请问： 1.那么既然上述工具不符合权益工具的定义，是否就表明无法按照权益结算的股份支付了呢？ 2.如果在这里仅适用股份支付准则，而不考虑金融工具准则的要求，确认为权益结算并相应增加了资本公积。那如果企业发行了上述工具，分别用于职工股权激励和换取资产，会不会产生同一种金融工具用于不同的用途而产生了不同的计量方式的情况呢？ 谢谢陈版

回答人：chenyiwei
这种情况仍然属于权益结算的股份支付。 股份支付中的“权益”概念与金融工具准则中的“权益”概念是不同的。对此问题，IFRS 2的“结论基础”部分中有以下表述：
BC106 As discussed above, under the definitions of liabilities and equity in the Framework, both shares and share options are equity instruments, because neither instrument requires the entity to transfer cash or other assets. Similarly, all contracts or arrangements that will be settled by the entity issuing shares or share options are classified as equity. However, this differs from the distinction between liabilities and equity applied in IAS 32. Although IAS 32 also considers, in its debt/equity distinction, whether an instrument contains an obligation to transfer cash or other assets, this is supplemented by a second criterion, which considers whether the number of shares to be issued (and cash to be received) on settlement is fixed or variable. IAS 32 classifies a contract that will or may be settled in the entity's own equity instruments as a liability if the contract is a non-derivative for which the entity is or may be obliged to deliver a variable number of the entity's own equity instruments; or a derivative that will or may be settled other than by the exchange of a fixed amount of cash or another financial asset for a fixed number of the entity's own equity instruments. BC107 In some cases, the number of share options to which employees are entitled varies. For example, the number of share options to which the employees will be entitled on vesting date might vary depending on whether, and to the extent that, a particular performance target is exceeded. Another example is share appreciation rights settled in shares. In this situation, a variable number of shares will be issued, equal in value to the appreciation of the entity's share price over a period of time. BC108 Therefore, if the requirements of IAS 32 were applied to equity-settled share-based payment transactions, in some situations an obligation to issue equity instruments would be classified as a liability. In such cases, final measurement of the transaction would be at a measurement date later than grant date. BC109 The Board concluded that different considerations applied in developing IFRS 2. For example, drawing a distinction between fixed and variable option plans and requiring a later measurement date for variable option plans has undesirable consequences, as discussed in paragraphs BC272–BC275. BC110 The Board concluded that the requirements in IAS 32, whereby some obligations to issue equity instruments are classified as liabilities, should not be applied in the IFRS on share-based payment. The Board recognises that this creates a difference between IFRS 2 and IAS 32. Before deciding whether and how that difference should be eliminated, the Board concluded that it is necessary to address this issue in a broader context, as part of a fundamental review of the definitions of liabilities and equity in the Framework, particularly because this is not the only debt/equity classification issue that has arisen in the share-based payment project, as explained below. Suggestions to change the definitions of liabilities and equity BC111 In concluding that, for transactions with employees, grant date is the appropriate measurement date under the Framework, the Board noted that some respondents to ED 2 and the Discussion Paper support other measurement dates because they believe that the definitions of liabilities and equity in the Framework should be revised. BC112 For example, some supporters of vesting date argue that receipt of employee services between grant date and vesting date creates an obligation for the entity to pay for those services, and that the method of settlement should not matter. In other words, it should not matter whether that obligation is settled in cash or in equity instruments—both ought to be treated as liabilities. Therefore, the definition of a liability should be modified so that all types of obligations, however settled, are included in liabilities. But it is not clear that this approach would necessarily result in vesting date measurement. A share option contains an obligation to issue shares. Hence, if all types of obligations are classified as liabilities, then a share option would be a liability, which would result in exercise date measurement. BC113 Some support exercise date measurement on the grounds that it produces the same accounting result as 'economically similar' cash-settled share-based payments. For example, it is argued that share appreciation rights (SARs) settled in cash are substantially similar to SARs settled in shares, because in both cases the employee receives consideration to the same value. Also, if the SARs are settled in shares and the shares are immediately sold, the employee ends up in exactly the same position as under a cash-settled SAR, ie with cash equal to the appreciation in the entity's share price over the specified period. Similarly, some argue that share options and cash-settled SARs are economically similar. This is particularly true when the employee realises the gain on the exercise of share options by selling the shares immediately after exercise, as commonly occurs. Either way, the employee ends up with an amount of cash that is based on the appreciation of the share price over a period of time. If cash-settled transactions and equity-settled transactions are economically similar, the accounting treatment should be the same. BC114 However, it is not clear that changing the distinction between liabilities and equity to be consistent with exercise date measurement is the only way to achieve the same accounting treatment. For example, the distinction could be changed so that cash-settled employee share plans are measured at grant date, with the subsequent cash payment debited directly to equity, as a distribution to equity participants. BC115 Others who support exercise date measurement do not regard share option holders as part of the ownership group, and therefore believe that options should not be classified as equity. Option holders, some argue, are only potential owners of the entity. But it is not clear whether this view is held generally, ie applied to all types of options. For example, some who support exercise date measurement for employee share options do not necessarily advocate the same approach for share options or warrants issued for cash in the market. However, any revision to the definitions of liabilities and equity in the Framework would affect the classification of all options and warrants issued by the entity. BC116 Given that there is more than one suggestion to change the definitions of liabilities and equity, and these suggestions have not been fully explored, it is not clear exactly what changes to the definitions are being proposed. BC117 Moreover, the Board concluded that these suggestions should not be considered in isolation, because changing the distinction between liabilities and equity affects all sorts of financial interests, not just those relating to employee share plans. All of the implications of any suggested changes should be explored in a broader project to review the definitions of liabilities and equity in the Framework. If such a review resulted in changes to the definitions, the Board would then consider whether the IFRS on share-based payment should be revised. BC118 Therefore, after considering the issues discussed above, the Board confirmed its conclusion that grant date is the appropriate date at which to measure the fair value of the equity instruments granted for the purposes of providing a surrogate measure of the fair value of services received from employees.